【裁判字號】    90,易,319
【裁判日期】    900716
【裁判案由】    贓物等
【裁判全文】
臺灣新竹地方法院刑事判決                            九十年度易字第三一九號
    公  訴  人  臺灣新竹地方法院檢察署檢察官
    被      告  ＣＥＳＡＲ  Ｐ.
右列被告因贓物等案件，經檢察官提起公訴（八十九年度偵字第六九○六號），本院
判決如左：
    主  文
ＣＥＳＡＲ  ＰＡＰＡ連續行使偽造私文書，足以生損害於公眾及他人，處有期徒刑
肆月，如易科罰金，以參佰元折算壹日。入境登記表上偽造之「ＧＵＮＤＡＮ  ＴＩ
ＴＯＴ」署押壹枚沒收。又連續故買贓物，處有期徒刑陸月，如易科罰金，以參佰元
折算壹日，主刑部分應執行有期徒刑玖月，如易科罰金，以參佰元折算壹日。並於刑
之執行完畢或赦免後驅逐出境。
    事  實
一、ＣＥＳＡＲ  ＰＡＰＡ係菲律賓籍人，前曾以自己名義前來中華民國工作，因居
    留期間屆至返回菲律賓，依法不得再以自己名義申請來我國工作，然為期再次返
    回我國工作，乃於民國八十七年間來台前，在菲律賓向其友人即ＧＵＮＤＡＮ－
    ＴＩＴＯＴ（男、五十六年四月二十一日出生，菲律賓籍）之成年人取得與其個
    人身份不符之出生證明（因菲律賓國人並無身分證），即以ＧＵＮＤＡＮ  ＴＩ
    －ＴＯＴ之名義及其自己相片，向菲律賓政府申辦護照，使菲律賓公務員誤認所
    附之照片即係出生證明上所載之ＧＵＮＤＡＮ  ＴＩＴＯＴ本人，而將ＣＥＳＡ
    －Ｒ  ＰＡＰＡ照片貼於護照號碼：ＣＣ九七○二七七號之菲律賓國人護照上，
    並登載不實之年籍資料於該護照上，而使公務員登載不實，足生損害ＧＵＮＤＡ
    －Ｎ  ＴＩＴＯＴ及菲律賓國辦理護照之正確性。ＣＥＳＡＲ  ＰＡＰＡ於取得
    不實之護照後，復於護照上持照人簽名欄位偽簽ＧＵＮＤＡＮ  ＴＩＴＯＴ署押
    一枚（此二部分均非在中華民國領域內所為）。嗣於八十七年二月間，經由不知
    情之昇揚人力資源顧問有限公司（下稱昇揚公司）仲介至湯姆遜磁體管蕊股份有
    限公司內工作（下稱湯姆遜公司），並持上開與其身分不符之護照，並冒簽上開
    菲律賓籍男子之署押而偽造申請書及在八十七年二月六日與湯姆遜公司所簽立之
    勞動契約等私文書（此部分非在中華民國境內所為），向內政部警政署入出境管
    理局、我國駐菲律賓台北經濟文化辦事處、行政院勞工委員會申請進入台灣地區
    工作而行使之，使各該處、局承辦之公務員誤以為真，而由我國菲律賓台北經濟
    文化辦事處人員，在上開護照上蓋用該局認證之簽章，均足生損害於ＧＵＮＤＡ
    Ｎ  ＴＩＴＯＴ及我國對外國人入境工作管理之正確性。其後即於同年二月十日
    搭機入境來台在湯姆遜公司內工作，在所搭乘之我國籍中華航空公司之班機上（
    ＣＩ六三二號）冒簽ＧＵＮＤＡＮ  ＴＩＴＯＴ之署名而偽造入境登記表之私文
    書，於入境時提交內政部警政署證照查驗隊供入境審查而行使之，並使該署承辦
    入出境作業之公務員，將此不實事項登載於外僑入出境資料電腦檔內，足生損害
    ＧＵＮＤＡＮ  ＴＩＴＯＴ於及我國對外國人入境審查之正確性，並以此方式未
    經許可而入國。嗣入境後，於八十七年二月間，仍冒ＧＵＮＤＡＮ－ＴＩＴＯＴ
    之名健康檢查合格後，由不知情之湯姆遜公司承辦人員報由新竹縣衛生局申請備
    查，經新竹縣衛生局之承辦公務員准予備查，並將此不實之事項登載於該局八十
    七年二月二十七日八十七年新縣衛二字第一九七六號函內，再由不知情之揚昇公
    司於八十七年三月二日，持上開新竹縣衛生局核准備查函及勞動契約，向行政院
    勞工委員會申請外籍勞工聘僱許可而行使之，經行政院勞工委員會於八十七年三
    月六日以台八十七勞職外字第二一八七五九號聘僱許可，復於八十九年二月三日
    該委員會以台八十九勞職外字第○三○八八二八號展延聘僱許可，並將此不實之
    事實登載於所掌之上開聘僱許可函及電腦檔內。再於八十七年二月十八日，利用
    不知情之之昇揚公司人員廖士德向新竹縣警察局申請中華民國外僑居留證，嗣因
    居留期限逾期，又分別於八十八年二月十日、八十九年二月九日委請不知情之王
    國英、錢漢堂辦理延展，使新竹縣警察局將不實之事項登載於所掌之外僑居留證
    及電腦檔內而發給之（居留證號碼為Ｊ○一二五二○），均足生損害於ＧＵＮＤ
    ＡＮ  ＴＩＴＯＴ及我國辦理外僑工作、居留管理之正確性。遲至八十九年十二
    月一日上午十時許，為警在新竹縣湖口鄉○○○街六十九號宿舍查獲，始知上情
    。
二、ＣＥＳＡＲ  ＰＡＰＡ基於故買贓物之概括犯意，先於民國八十九年十一月五日
    夜間六時三十分，在新竹縣湖口鄉○○路便利商店，明知乙○○所持有車號ＭＷ
    Ｏ－六三七號機車，係來路不明之贓車（原為甲○○於八十九年十一月三日夜間
    九時三十分許，在新竹縣新豐鄉○○村○○街失竊），竟仍以新台幣（下同）一
    萬二千元之代價，向乙○○購買該機車。復於八十九年十一月二十五日上午九時
    許，在新竹縣湖口鄉○○○路前，明知乙○○所持有之車號ＢＡＷ－二七五號機
    車，係來源不明之贓車（為丙○○於八十九年十一月二十三日上午七時三十分許
    ，在新竹市○○路一三四巷三六號前失竊），亦以一萬二千元之代價，向乙○○
    購買該機車，拆解後包裝完竣擬郵寄至菲律賓使用。迨至八十九年十二月一日上
    午十時許，為警在新竹縣湖口鄉○○○街六十九號宿舍查獲，始知上情。
二、案經新竹縣警察局竹北分局報告臺灣新竹地方法院檢察官偵查起訴。
    理  由
一、右揭犯罪事實，被告ＣＥＳＡＲ  ＰＡＰＡ除否認有故買之贓物之故意，辯稱不
    知上開機車為贓物外，餘均自白不諱，此外，復有護照、外僑居留證、內政部警
    政署九十年五月八日（九十）警署外字第一○一六六三號函及所附之入境登記表
    、外僑入出境資料檔，新竹縣警政局（九○）竹縣警字第三三四八八號函及所附
    之外僑居留證申請書三份、居留外僑作業外勞資料，行政院勞工委員會職業訓練
局九十年六月十八日九十職外字第六二四四二號函及所附之電腦資料檔二份、行
    政院勞工委會台八十七勞職外字第○二一八七五九號許可函、八十九年二月三日
    台八十九勞職外字第○三○八八二八號延展許可函、新竹縣衛生局八十七年二月
    二十七日八十七年新縣衛二字第一九七六號函、勞動契約等在卷可憑，其自白堪
    認與事證相符，應信為真。被告雖否認知悉上開機車係贓車，惟共同被告乙○○
    於檢察官偵查中即供述被告知悉上開二機車為贓物，係因被告要購買便宜之機車
    始向伊買車等語（見偵查卷第七十二頁），參以被告自承上開二機車均無車牌，
    且被告又已將二機車拆解打包預備寄回菲律賓，亦有現場相片在卷可憑（偵查卷
    第四十七頁），被告在中華民國境內已多年，理當知悉機車均有車牌及行車執照
    ，且該機車若非來源不明且較為便宜，被告何須寄回菲律賓，而不在我國騎用，
    顯見被告確係知悉該機車為來源不明之物無訛，此外，上開機車確係失竊之贓車
    ，並據被害人甲○○、丙○○於警訊時指述在卷，復有贓物認領保管收據二紙、
    車輛竊盜、車牌失竊資料個別查詢報表－查詢車輛認可資料二份在卷足憑，被告
    犯行均堪認定，應依法論科。
二、核被告所為，係犯刑法第三百四十九條第二項之故買贓物罪，同法第二百十六條
    、第二百十條之行使偽造私文書罪（以偽造申請書、勞動契約之私文書向內政部
    警政署入出境管理局及外交部申請進入台灣地區工作之部分及以偽造入境登記表
    之私文書於入境時提交內政部警政署證照查驗隊供入境審查等部分）、其中於入
    境登記表上簽名，亦犯同法第二百十條之偽造私文書罪，同法第二百十四條使公
    務員登載不實罪（申請簽證部分、申請外僑居留證部分、行政院勞工委員會申請
    許可工作、新竹縣衛生局健康檢查部分），其中外僑居留證、新竹縣衛生局健康
    檢查備查函均有持以行使，係犯同法第二百十六條、第二百十四條之罪；與入出
    國及移民法第五十四條之未經許可入國罪，公訴人起訴法條漏未論列入出國及移
    民法第五十四條，惟其起訴事實欄已敘明被告未以自己名義經許可入境之事實，
    本院自應予以審理。其在向內政部警政署入出境管理局及外交部、行政院勞工委
    員會提出申請進入台灣地區之申請表、勞動契約、及冒名ＧＵＮＤＡＮ  ＴＩＴ
    ＯＴ使菲律賓國之公務員登載不實事項之行為，均非在我國領域內為之，被告又
    非本國人，依刑法第三條之規定並非適用中華民國刑法之行為，自不得據以論罪
    ；又被告持該護照向我國駐菲律賓台北經濟文化辦事處辦理入境簽證部分，因該
    辦理之人員係我國公務員，且蓋印簽證部分即屬我國公文書，依刑法第五條第五
    款規定，本院自有管轄權，公訴意旨認係在外國犯罪，不適用我國刑法處罰，尚
    有未洽，附此敘明。又其利用不知情之昇揚公司人員向新竹縣警察局申請中華民
    國外僑居留證及向行政院勞工委員會申請許可工作，使新竹縣警察局將不實之事
    項登載於所掌之外僑居留證而發給之，使行政院勞工委員會將不實之事項登載於
    上述職務上所掌之公文書，為間接正犯。被告偽造私文書、明知為不實事項使公
    務員登載不實文書，均持以行使，偽造私文書、使公務員登載不實文書之低度行
    為，為高度之行使行為所吸收，不另論罪。又其偽造署押為偽造私文書之部分行
    為，亦不另論罪。其先後多次行使偽造私文書、行使使公務員登載不實之文書、
    故買贓物部分，均時間緊接，方法相同，顯皆係基於概括犯意而為之，為連續犯
    ，應依刑法第五十六條之規定各論以行使偽造私文書、行使使公務員登載不實文
    書、故買贓物一罪，並加重其刑。所犯上開行使偽造私文書、行使使公務員登載
不實文書、未經許可入國三罪間，有目的與手段之牽連犯關係，應依刑法第五十
    五條之規定從一重之行使偽造私文書罪論處。此三罪與故買贓物罪間，行為互殊
    ，罪名有異，顯係另行起意而犯之，應併合處罰。公訴人雖未就行使使公務員登
    載不實文書、行使偽造私文書、偽造私文書部分犯行提起公訴，然檢察官就犯罪
    事實一部起訴者，其效力及於全部，本件被告行使偽造私文書、行使使公務員登
    載不實文書部分之犯罪事實，與前揭論罪科刑之使公務員登載不實文書罪有吸收
    關係及牽連犯關係，分屬實質上及裁判上一罪，本院自應併予審理。爰審酌被告
    多次來我國工作，仍知法犯法，所使用之犯罪手段、造成我國對外國人入境工作
    管理正確性及贓物無法即時尋回之損害，惡性非輕，在偵審中能坦認部分犯行，
    犯罪後態度良好等一切情狀，分別量處如主文所示之刑，及各諭知易科罰金之折
    算標準，並定其應執行刑，以示儆懲，並於其刑之執行完畢或赦免後，驅逐出境
    。另被告行為後，刑法第四十一條業於九十年一月四日修正為「犯最重本刑為五
    年以下有期徒刑以下之刑之罪，而受六月以下有期徒刑或拘役之宣告，因身體、
    教育、職業、家庭之關係或其他正當事由，執行顯有困難者，得以一元以上三元
    以下折算一日，易科罰金。但確因不執行所宣告之刑，難收矯正之效或難以維持
    法秩序者，不在此限。」「併合處罰之數罪，均有前項情形，其應執行之刑逾六
    月者，亦同。」並於同年月十日公佈施行，於同年月十二日生效，比較新舊法之
    規定，以變更後之新法對被告等有利，依刑法第二條第一項前段之規定，自應適
    用裁判時之新法。
三、又被告在入境登記表上偽造之「ＧＵＮＤＡＮ  ＴＩＴＯＴ」署押一枚，應依刑
    法第二百十九條規定沒收。被告在護照上、勞動契約上偽造之「ＧＵＮＤＡＮ
    ＴＩＴＯＴ」署押，因俱非在中華民國領域內所為而不成罪，自無依刑法第二百
    十九條之規定為沒收諭知之餘地，併此敘明。
四、另公訴意旨，尚以被告在入境我國時持上開偽造之外國護照，因查驗員未發現係
    偽造之護照而予以放行，足生內政部警政署入出境管理局查驗入出境管理之正確
    性，認被告尚犯行使特種文書罪（行使護照部分）。然按，刑法第五條五款規定
    ，本法凡在中華民國領域外犯左列各罪，適用之：第二百十一條、第二百十四條
    、第二百十六條及二百十八條之偽造文書印文罪。又刑法第五條第五款所指刑法
    第二百十四條、第二百十六條之罪，其所謂公務員職務上所掌之公文書，係指我
    國公務員（如駐外使、領館人員）職務上所掌管之我國公文書而言，至於在我國
    境外使外國公務員在其職務上所掌之外國公文書為不實之登載，自不在我刑法保
    護範圍內，最高法院六九年台上字第二六八五號判例參照。查上開護照依被告之
    自白，係被告取得「ＧＵＮＤＡＮ  ＴＩＴＯＴ」之出身證明文件後，冒名向菲
    律賓國承辦公務員所申請，並非被告或他人所偽造，此外，復查無其他積極證據
    足認該護照係偽造者，不能證明被告有偽造特種文書或行使偽造特種文書之犯行
    ，合先敘明。另被告此部分犯行，係使菲律賓國公務員登載不實事項於其職務上
    所掌管之外國公文書，且被告係外國人，其縱於本國境內持以行使，揆諸首開判
    例意旨，自不在我刑法範圍保護之內。是以公訴意旨所指上開部分，原均應為無
    罪之諭知，惟公訴意旨認此部分與前開論罪科刑部分有牽連犯之裁判上一罪關係
    ，爰不另為無罪之諭知。
據上論斷，應依刑事訴訟法第二百九十九條第一項前段、入出國及移民法第五十四條
、刑法第十一條前段、第二條第一項前段、第五十六條、第二百十六條、第二百十條
、第二百十四條、第三百四十九第二項、第五十五條、第五十一條第五款、第四十一
條第一項前段、第二百十九條、第九十五條、罰金罰鍰提高標準條例第一條前段、第
二條，判決如主文。
本案經檢察官劉邦繡到庭執行職務。
中      華      民      國    九十      年      七      月     十六     日
                                  臺灣新竹地方法院刑事第一庭
                                          法  官  滕治平
右正本證明與原本無異。
如不服本判決，應於判決送達後十日內向本院提出上訴狀( 應附繕本 )，上訴於
臺灣高等法院。
                                          書記官  江靜玲
中      華      民      國    九十      年      七      月     十七     日
附錄本案論罪科刑法條全文：
中華民國刑法第二百一十六條
 (行使偽造變造或登載不實之文書罪)
行使第二百十條至第二百十五條之文書者，依偽造、變造文書或登載不實
事項或使登載不實事項之規定處斷。
中華民國刑法第二百一十條
偽造、變造私文書，足以生損害於公眾或他人者，處五年以下有期徒刑。
中華民國刑法第二百一十四條
明知為不實之事項，而使公務員登載於職務上所掌之公文書，足以生損害
於公眾或他人者，處三年以下有期徒刑、拘役或五百元以下罰金。
入出國及移民法第五十四條
未經許可入出國或受禁止出國處分而出國者，處三年以下有期徒刑、拘役
或科或併科新台幣九萬元以下罰金。


司法院資訊處製作；財團法人民間司法改革基金會備份。
